臺灣高等法院民事判決　　　　　　　　　　　　　九十二年度上易字第一二八０號
　　上　　訴　　人
　　即附帶被上訴人　大象實業股份有限公司
　　法 定 代 理 人　闕山鎰.
　　訴 訟 代 理 人　廖克明律師
　　複　　代 理 人　楊擴舉律師
　　被　上　訴　人
　　即　附帶上訴人　鴻基工程股份有限公司
　　法 定 代 理 人　林振洋.
　　訴 訟 代 理 人　周宜隆律師
右當事人間請求給付貨款事件，上訴人對於中華民國九十二年十一月三日臺灣臺北地
方法院九十一年度訴字第五五一○號判決提起上訴，被上訴人提起附帶上訴，經本院
於九十三年十月二十日言詞辯論終結，判決如左：
    主      文
上訴及附帶上訴均駁回。
第二審訴訟費用由上訴人負擔，附帶上訴之訴訟費用由附帶上訴人負擔。
    事      實
甲、上訴人即附帶被上訴人大象實業股份有限公司方面（下稱大象公司）：
壹、聲明：
（一）原判決不利於上訴人部分廢棄。
（二）右廢棄部分，被上訴人應再給付上訴人新台幣（下同）一百四十六萬一千三百
      六十二元。
（三）願供擔保請准宣告假執行。
（四）被上訴人之附帶上訴駁回。
貳、陳述：除與原判決記載相同者，茲引用之外，補稱：
（一）兩造簽訂買賣合約書所達成訂購預拌混凝土之合意，首重對造訂購混凝土之通
      知，伊始得依據對造指定購買規格之混凝土按照計量注入攪拌機而製作，於尚
      未凝固之狀態下，由伊以適當之車輛送至工地，故承包商或工地人員之簽收僅
      係確認數量之佐證，不得作為認定對造未受領混凝土之証明。
（二）依兩造簽訂買賣合約書第六條約定，對造有審核及確認混凝土數量之權限，其
      自不得於受領當時未為異議，嗣後卻否認曾有通知伊送貨之事實。
（三）買賣契約書並未約定由特定人簽收混凝土，且簽收之人縱非張忠明本人，亦已
      由常駐工地現場之人簽收，足見伊確有將混凝土送達至工地，且符合債之本旨
      。
（四）對造所提出之送貨單第二聯，乃伊司機送交混凝土至施工現場，經對造或其工
      地人員簽收後交由對造或其工地人員留存之用，上開送貨單客戶欄皆簽名「張
      忠明」、「張」字樣，足證伊已將送貨單所示之混凝土送交施工現場。
（五）對造於原審所提出送貨單第二聯「客戶簽收後送業務部收款」，係存放於對造
      處，自不可能由伊自行填寫內容，又如係在對造簽收前即已填妥，何以不立即
      提出異議？因此對造抗辯送貨單之真正，不足為採。
（六）伊送交混凝土至工地時，除有特殊情事外，當時所有於工地之人應認定均為對
      造之員工，構成表見代理，倘對造當時明知簽收者並非其公司員工，卻不即時
      異議，應負表見代理之授權人責任。
（七）對造所提交通部函正本係發給臺灣區預拌混凝土工業同業工會，並無就個別會
      員分別發給，伊並不知新訂法規延遲實施，自無從知悉取締標準已延後實施，
      更遑論係以詐欺方式與對造另訂新約，故對造依侵權行為法律關係拒絕履行給
      付貨款，於法無據。
參、證據：除援用第一審所提證據外，補提上訴人送貨簽收單、昭進工程行營利事業
    基本資料為證，並聲請訊問證人郭謙誠、張忠明。
乙、被上訴人即附帶上訴人鴻基工程股份有限公司方面（下稱鴻基公司）：經通知未
    於言詞辯論期日到場，惟據其以前到場所為之聲明及陳述如下
壹、聲明：
（一）駁回上訴。
（二）原判決不利於被上訴人之部分廢棄。
（三）右廢棄部分，上訴人在第一審之訴及假執行之聲請均駁回。
（四）如受不利判決，願供擔保請准宣告免為假執行。
貳、陳述：除與原判決記載相同者，茲引用之外，補稱：
（一）伊施作抽水站工程，所超耗之混凝土合計為六，四一五．三七立方公尺，超出
      工程所需總量約四成，足見大象公司確未依送貨單上之收量運送混凝土。
（二）送貨單第二聯為「客戶簽收後送業務部收款」，係大象公司之業務可自行填寫
      內容，顯不足證明大象公司確有依送貨單運送混凝土之事實，其應證明伊有收
      受送貨單上所載之混凝數量，並由所屬工地人員於送貨單簽名。
（三）伊係於不知送貨單有作假情形下，提出大象公司請款時交付之每車超過三米立
      方之部分送貨單，並不能證明大象公司有依送貨單所載數量運送混凝土。
（四）伊發現送貨單有作假情事後，即整理前已付款之送貨單，發現有非伊員工簽收
      之送貨單，已於民國（下同）九十二年六月三十日原審辯論意旨狀就溢付金額
      向對造主張不當得利，並主張抵銷，並無所謂未對先前已計價領款予以爭執。
（五）證人即預拌車司機俞添寶、王明圍及程進鋒均為上訴人之員工，其出車之車次
      均涉及自身得請領工資之多寡，就本案具法律利害關係，彼等所為證言實不足
      採。
（六）系爭工程並無重新打掉重做情事，且依預拌混凝土性質，伊亦無能力於短時間
      運離工地挪作他用，故大象公司確有未依出貨單所載之數量運送混凝土。
（七）交通部就自九十年六月一日起將每輛預拌車載重由六米降為三米之修法，改為
      延後兩年實施，對造於九十年十月一日與伊簽訂新約時，竟故意隱瞞，假藉法
      規修正名義，致伊陷於錯誤而訂立新約，確有詐欺情事。雖伊得行使之撤銷權
      已逾一年除斥期間而消滅，然尚未逾請求侵權行為損害賠償之二年消滅時效期
      間，伊自仍得對此部分債權，就漲價部分拒絕履行，則混凝土計價方式應依八
      十九年十月一日之合約為之。
參、證據：除援用第一審所提證據外，補提交通部交字第○九一○○○五一九八號函
    為證，並聲請令對造提出全部送貨單影本、向新環工程顧問股份有限公司函詢系
    爭工程有無因施工不良將原先灌注之混凝土打掉重建，及聲請訊問證人莊寶山。
    理      由
一、鴻基公司經合法通知未於言詞辯論期日到場，查無民事訴訟法第三百八十六條所
    列各款之情事，爰依大象公司之聲請，由其一造辯論而為判決。
二、本件大象公司起訴主張：兩造於九十年十月一日簽訂混凝土買賣合約書，對造陸
    續向伊訂購預拌混凝土，伊依約交貨後（每平方釐米載重一四一公斤之混凝土數
    量為二十九立方米，每平方釐米載重二一０公斤之混凝土數量為一四０七．五立
    方米，每平方釐米載重二八０公斤之混凝土數量為十三立方米），迄九十一年六
    月止，加計百分之五營業稅，對造尚欠貨款二百一十六萬九千二百一十八元未付
    ，屢經催討，未獲置理，爰依買賣關係請求給付貨款。
三、鴻基公司則以：伊向大象公司購買混凝土材料，大象公司並未如數交付，而且伊
    原與大象公司於八十九年十月一日訂立混凝土購買契約，日後大象公司以交通部
    新修正公佈之「道路交通安全規則」之規定，每輛預拌車僅可載重約三米之混凝
    土為由要求漲價，兩造於九十年十月一日另訂混凝土購買契約，惟事實上大象公
    司之載重仍與以前相同，則伊簽訂該新約顯係受大象公司之詐術，雖因撤銷權之
    行使期間已逾一年除斥期間，但尚未逾侵權行為之二年消滅時效，故伊就漲價部
    分仍得拒絕給付，就混凝土之計價方式仍應依八十九年十月一日合約之價格計算
    ，但系爭工程超耗混凝土數量達六四一五，三七立方公尺，其總價額按八十九年
    十月一日之契約計價為八百六十三萬三千七百二十七元（或按九十年十月一日之
    契約計價為九百三十三萬八千零二十一，六元）伊得主張抵銷，而大象公司已向
    伊請款之計價數量為二０四七三‧五立方公尺，其非法溢領價金一百二十萬零五
    百二十九元，亦得主張抵銷。另伊自九十一年一月三十日至二月二十六日止已付
    款之混凝土，其中有非伊員工所簽收之送貨單部分，共計溢付金額八十九萬三千
    二百五十二元（依九十年十月一日合約計價）或七十九萬九千四百九十三元（依
    八十九年十月一日契約計價），亦得主張抵銷等置辯。（按原審就金額七十萬七
    千八百五十六元本息部分，判決准許大象公司之請求，而駁回大象公司其餘之請
    求，大象公司就其敗訴部分提起上訴，鴻基公則就其敗訴部分提起附帶上訴）。
四、兩造不爭執之事實：
（一）兩造分別於八十九年十月一日及九十年十月一日簽訂混凝土買賣合約書，鴻基
      公司陸續向大象公司訂購預拌混凝土，價格如下：（見原審卷第八、十五頁）
      kg/c㎡  單價（八十九年十月一日）  單價（九十年十月一日）
      000     0000元　　                 1260元
      000     0000元　　                 1462元
      000     0000元　            　     1714元
（二）兩造核對九十一年三月七日至六月四日之送貨單後，鴻基公司承認收受之混凝
      土數量如下：（見原審卷第三０一頁、二０六至二一０頁）
      kg/c㎡  數量（立方公尺）
      000     00
      000     000.0
      000     00
0、本件經原審依民事訴訟法第二百七十條之一第一項第三款規定整理並協議簡化爭
    點為：
（一）大象公司主張之混凝土數量是否皆已依約送交鴻基公司收受？大象公司交付混
      凝土之數量為何？
（二）鴻基公司於九十年十月一日與大象公司簽訂之買賣契約是否受大象公司詐欺而
      簽訂？混凝土之價格是否應依八十九年十月一日之買賣契約計算？
（三）鴻基公司主張抵銷部分是否有理由？
      １、超耗六四一五．三七立方公尺。
      ２、九十一年一月三十日起至二月二十六日止已付款之送貨單，有非鴻基公司
          員工所簽收之送貨單部分。
      ３、大象公司自九十年十月一日起非法漲價溢領之金額一百二十萬零五百二十
          九元。
    兩造均同意僅就協議所簡化之爭點審理及辯論（見原審卷第三○一、三○二頁）
    ，茲分述如下。
五、大象公司交付鴻基公司混凝土數量：
（一）依兩造不爭之訂購預拌混凝土約定事項第三條約定：「按每次經甲方通知送貨
      ，送達工地之混凝土，乙方保証裝載數量，送貨簽收單隨車送到，由甲方或其
      工地人員簽收後，交由司機攜回，因甲方工程、天候：：等因無法澆灌時，而
      可稽（見原審卷第九頁），是大象公司送達工地之混凝土，須經鴻基公司或其
      工地人員簽收後，始可認完成交付混凝土。大象公司主張混凝土僅需確實送至
      工地，即已完成交付，毋需鴻基公司或其工地人員簽收，尚非可採。
（二）大象公司雖主張自九十一年三月七日至六月四日，鴻基公司尚未付之混凝土有
      強度每平方釐米載重一四一公斤之混凝土數量為二十九立方米；每平方釐米載
      重二一０公斤之混凝土數量為一四０七．五立方米；每平方釐米載重二八０公
      斤之混凝土數量為十三立方米，並提出送貨單為証（見原審卷第七五至一三三
      頁），但觀之送貨單，經鴻基公司承認者僅為強度每平方釐米載重一四一公斤
      之混凝土數量為二十五立方米；每平方釐米載重二一０公斤之混凝土數量為四
      一六．五立方米；每平方釐米載重二八０公斤之混凝土數量為十二立方米，此
      有鴻基公司所提出之送貨單明細在卷可稽（見原審卷第二０六至二一０頁），
      其餘部分則遭鴻基公司所否認，並辯稱其下包係誠揚營造有限公司（下稱誠揚
      公司），送貨單上之簽收欄「張忠明」、「張」、「洪榮洲」等並非誠揚公司
      下游廠商張忠明本人所簽或誠揚公司之工地人員，大象公司未如數交付等語。
      依舉証責任分配原則，大象公司就此「經被上訴人或其工地人員簽收」有利於
      己之事實應負舉証証明之責任。經查：
      １、編號一七六三０一號送貨單之簽收欄「張元泰」，係鴻基公司員工張元泰
          本人親簽乙節，業經証人張元泰到庭指認無訛，証述在卷（見原審卷第一
          三九、九七頁），堪認大象公司於九十一年三月十一日已交付強度為每平
          方釐米載重二一０公斤之混凝土數量為九立方米屬實，此部分鴻基公司否
          認有收受，尚不足採。
      ２、其餘經鴻基公司所否認收受之送貨單部分，大象公司雖聲請傳訊伊公司之
          司機到庭作証。証人鄭寶雄証稱：「送貨單一八九四二五、一九一八三三
          、一七六三二０號，由現場工地人員簽收後，我們才會離開。我確實有把
          貨下到工地。」云云。証人劉仁貴証稱：「送貨單一七六三三四、一九一
          八六０、一九四四八七、一七六二九五、二０三五七九號：：由姓張的監
          工簽收後，送到鴻基的工地」云云。証人程進鋒証稱：「送貨單一八九三
          五九號：：他們會指派一個監工來簽單，這個監工我看到我會認識：：」
          等語。証人俞添寶証稱：「送貨單一八九三八五、一七六二八五、一七六
          二八九、一九一九七八、一七六三一九號我有確實送到工地，：：每次簽
          收的人都一樣」等語。証人林金水証稱：「我負責的送貨單為一七六二九
          三、一七六三二六：：這兩張是現場人員簽收的，我是空車回公司，車子
          他們拿走我沒有再拿回去公司」等語。証人陳忠興証稱：「送貨單一七六
          三三五號這張是工地現場的人簽收的：：簽收的人是誰姓名我也不知道我
          也不認識」等語。証人白世忠証稱：「送貨單一七六三三二、一七六三一
          五由現場人員簽收，不認識張忠明」等語。証人顏金標証稱：「一八九三
          二四由現場的人簽收，是不是張忠明我不認識」等語。証人林仁怡証稱：
          「送貨單一八九三一二、一七六三一三、二０三五六０是不是送貨單上面
          這個人簽名的我不知道」等語，証人邴敬璽証稱：「一七六二八七、一七
          六二九六、一七六二八八號送貨單：：不確定是張忠明簽的」等語。証人
          陳志南証稱：「一七六三一四、一七六三三一、一七六三一七、一七六三
          ００這幾張都是張忠明簽收的，張忠明長什麼樣子我不記得了，但是看到
          還是認識」等語。証人邱駿洲証稱：「一八九三九四、一七六三二三由張
          忠明簽收核對的，如果再看到他我會認識他的，他是短頭髮」等語。証人
          余明發証稱：「二０三五八二號送貨單：：我不知道簽張忠明的人是不是
          他本人」等語，証人吳志賢証稱：「一七六二九四、一八九三六六、一七
          六三二五號送貨單是工地的人簽收的，簽收的人叫什麼名字我沒有對身分
          ，簽單上面寫張的人是誰我不知道，我不確定簽張忠明三個字的人就是張
          忠明」等語。証人任希盛証稱：「一七六二九一、一七六三一０、一七六
          三０八、一七六三二七這幾張有的是工地主任簽的，有的是主任不在現場
          轉交工地主任簽收後再交給我，姓張的這張我不確定是否主任簽的，只要
          有人簽我就帶回來，沒有注意到是誰簽的」等語。証人游金聰証稱：「一
          七六三０一、一七六三三六、二０四四六三都是工地主任簽收的，就是簽
          單上面的張先生，洪榮洲是工地負責的人」等語。証人陳志明証稱：「我
          只有送一張，因為已經很久了，不記得送貨單交給誰了」等語。証人余再
          生証稱：「送貨單一八九三四四、一七六三三七、一七六二九九、一七六
          三二四號簽單是交給幫浦車的司機，叫什麼名字我不知道，這幾張並不是
          我當場帶回來的」等語，証人陳則堯証稱：「送貨單一七六三二二號交給
          誰那麼久我已經忘記了」等語，証人陳永德証稱：「送貨單一八九三九三
          號是當場簽收的，但是現場工地人員滿多的不確定是誰簽的名字」等語。
          証人王明圍証稱：「送貨一九一八二０、一七六三三八、二０三五六八號
          名字我也不知道，這三張是同一個人簽的，只要他簽我就拿回來」等語，
          証人柯金泉証稱：「送貨單有時候給現場，有時候給幫浦車，現場人員及
          幫浦車的司機不一樣，送貨單上寫張的人是誰我不知道」等語，証人郭成
          枝証稱：「送貨單上簽的人是那一個人我不知道，這三張送貨單如何拿回
          來的我已經忘記了」等語。綜上各証詞以觀，証人雖均堅稱確有將混凝土
          載運至工地，惟就是否有張忠明本人簽收，均無法確認，或稱「是不是張
          忠明我不認識」、「是不是送貨單上面這個人簽名的我不知道」、「我不
          確定簽字的人就是張忠明」「不確定是否主任簽的，只要有人簽我就帶回
          來，沒有注意到是誰簽的」等語。其中証人程進鋒証稱認識工地監工，原
          因是每天都在送貨都認識，惟該証人僅送貨乙次，僅有乙張送貨單，豈有
          可能每天都在送貨都認識，其證詞不可採信。另證人俞添寶證稱每次簽收
          的人都一樣，惟証人俞添寶負責之送貨單數張有「洪榮洲」字樣，亦有「
          張忠明」字樣，並非同一人，其証詞亦不可採信。証人王明圍証稱三張送
          貨單是同一個人簽的，惟其先稱不確定每一次都是同一個人，前後証詞矛
          盾，不可採信。參以送貨單上「張忠明」字樣之筆跡未盡相同，又有僅簽
          「張」字，無從辨識是否由張忠明所簽收。尚難認大象公司就此「經鴻基
          公司或其工地人員簽收」有利於己之事實已盡舉証証明之責任，故大象公
          司此部分之主張，自難採信。
（三）綜上，大象公司確實交付予鴻基公司收受之混凝土數量如下：
      kg/c㎡       數量（立方公尺）
      000          00
      000          000.5
      280          12
      依據九十年十月一日所簽訂之契約，被上訴人應給付之金額為七十萬七千八百
      五十元，計算式如下：
      kg/c㎡       數量（立方公尺）  價格（元）   合計（含稅總價）
      000          00                0000         00000
      000          000.0             0000         000000
      000          00                0000         00000
0、鴻基公司於九十年十月一日與大象公司簽訂之買賣契約是否受大象公司詐欺而簽
    訂？混凝土之價格是否應依八十九年十月一日之買賣契約計算：
（一）按民法上所謂詐欺者，係謂欲相對人陷於錯誤，故意示以不實之事，令其因錯
      誤而為意思之表示；又被詐欺而為意思表示者，依民法第九十二條第一項之規
      定，表意人固得撤銷其意思表示，惟主張被詐欺而為表示之當事人，應就此項
      事實負舉證之責任（最高法院十八年度上字第三七一號判例、四十四年度上字
      第七五號判例參照）。
（二）鴻基公司辯稱受大象公司詐欺，因大象公司以交通部新修正公佈之「道路交通
      安全規則」之規定每輛預拌車僅可載重約三米之混凝土，伊為了工程進度及顧
      及基隆河水位變化造成民眾損害，與大象公司簽訂九十年十月一日之合約，惟
      大象公司並未按前述所稱重量運送，顯有欺騙及壟斷之行為。經查，大象公司
      係因交通部自九十年六月一日新法令施行，每輛預拌車僅可載重約三米之混凝
      土，而請求鴻基公司同意調整價格等情，有大象公司九十年五月二十日象函第
      ００一函乙件附卷可稽，且為鴻基公司所不爭，堪信為真實。交通部施行新法
      並非不實之事，縱令大象公司之載重不符合交通部新法令之規定，亦屬大象公
      司可能受罰之問題，尚難認有詐欺之情事。又按契約自由原則乃係民法之重要
      基本原則，在私法關係中，個人之取得權利、負擔義務，純由個人之自由意思
      ，國家不得干涉，從而基此自由意志，締結任何契約，不論其內容如何，方式
      如何，契約雙方均受訂約時合致意思之拘束，法律並予保護。本件鴻基公司是
      否願與大象公司締結契約，係完全出於自由意識，至於其內心之動機如何，是
      為了工程進度或顧及民眾安全，與其是否受詐欺並無關連。
（三）綜上，大象公司並無詐欺之情事，鴻基公司復未能舉證證明其確受有詐欺，所
      辯殊不足採。兩造均應受九十年十月一日簽訂之買賣契約之拘束，混凝土之價
      格應以此次契約之定價為計算之依據。即鴻基公司亦自承：「我們於九十年十
      月一日有重新訂約，所以價金就依照新價計算」等語（見原審卷第六五頁），
      ，自不容其事後翻異。
七、有關鴻基公司主張抵銷部分：
（一）鴻基公司主張超耗混凝土六四一五．三七立方公尺部分：
      鴻基公司主張系爭工程大象公司請款之混凝土數量總計為二一九二三立方公尺
      ，加上伊曾向第三人台產實業股份有限公司及久久預拌混凝土股份有限公司購
      買五二一立方公尺，再扣除監造單位就系爭工程結算數量一六０二八‧六三立
      方公尺，系爭工程超耗之混凝土總數為六四一五‧三七立方公尺（21923＋000
      －00000‧63＝6415‧37）， 與上訴人實際運量不符，並認系爭超耗數量之混
      凝土係第三人誠揚公司向大象公司所訂購，後因誠揚公司無力支付，乃共謀假
      伊訂購混凝土之便轉嫁與伊，使伊在不知情下負擔此筆費用云云，惟依據証人
      莊寶山到庭供稱「我是替被上訴人（即鴻基公司）代工作汐止抽水站工程，我
      只是施工，混凝土是被上訴人直接向上訴人訂貨，用多少混凝土我不清楚，每
      一個消波塊需要用混凝土數量為二米一八，我一共做了一千六百個左右，‧‧
      ‧。當時上訴人所送來的混凝土有多少我不清楚，因為除了我作消波塊需要用
      到混凝土外，還有其他工程要用到混凝土」（見本院卷第一一六頁），並無法
      証明係誠揚公司向大象公司另訂混凝土，亦無法証明大象公司與誠揚公司有共
      謀將混凝土轉嫁至鴻基公司之情事，故鴻基公司此部分之主張，尚不足採，依
      據送貨單之資料，大象公司所交付予鴻基公司之混凝土之數量，已如前述，此
      部分堪認鴻基公司確已收受，自應如數給付買賣價金。至於鴻基公司收受混凝
      土後如何使用，使用於何處，與大象公司無關，縱其工程結算數量與大象公司
      所交付之數量不符，亦難認應令大象公司負責，鴻基公司主張按九十年十月一
      日之契約價格計算超耗混凝土之總價額為九百三十三萬八千零二十一點六元（
      或按八十九年十月一日之契約計價為八百六十三萬三千七百二十七元），得主
      張抵銷前述應付之貨款部分，自非可採。
（二）九十一年一月三十日起至二月二十六日止已付款之送貨單，有非鴻基公司員工
      所簽收之送貨單部分，故有八十九萬三千二百五十二元之債權可資抵銷：
      按當事人主張有利於己之事實者，就其事實有舉證責任，民事訴訟法第二百七
      十七條定有明文，又上訴人對於自己主張之事實已盡證明之責後，被上訴人對
      其主張，如抗辯其不實，並提出反對之主張者，則被上訴人對其反對之主張，
      亦應負證明之責，此為舉證責任分擔之原則；又同法第四百條第二項對經裁判
      之抵銷數額，復明定有既判力，則主張抵銷之當事人就其主張抵銷之債權及數
      額確實存在之事實自均負有舉證責任，此亦有最高法院十八年上字第二八五五
      號判例、八十八年度台上字第三三九八號裁判可資參照。鴻基公司此部分之主
      張，為大象公司所否認，且鴻基公司業已付款完訖，有支票及統一發票可証（
      見原審卷第二五五至二五七頁），是鴻基公司就此部分「送貨單有非被上訴人
      員工所簽收之送貨單」之事實，自應負舉証責任，其雖提出送貨單為証（見原
      審卷第二一四至二三三頁），惟據鴻基公司之下游廠商郭謙誠証稱張忠明是伊
      下游廠商之工人，但沒有辦法確認送貨單是張忠明所簽收，張忠明有在該工地
      施作等語（見原審卷第一八一、一八二頁），則據此實難認定鴻基公司所提出
      之前開送貨單是由非屬伊工地之員工所簽收，惟查鴻基公司既已依大象公司之
      請款而付款，依常情堪認鴻基公司已承認收到系爭貨物，則鴻基公司就此部分
      主張大象公司未依約交付貨物，本於民法第二百五十五條之規定不經催告解除
      契約，請求大象公司就其溢付之金額八十九萬三千二百五十二元（係依九十年
      十月一日之合約計價），並以此債權主張抵銷前開買賣價金，自屬於法無據而
      不足採。
（三）至鴻基公司主張大象公司自九十年十月一日起非法漲價溢領一百二十萬五百二
      十九元部分：
      承前所述，兩造訂立九十年十月一日之買賣合約時大象公司並未施用詐欺，則
      兩造均應受九十年十月一日簽訂之買賣契約之拘束，混凝土之價格應以此次契
      約之定價為計算之依據，大象公司即無溢領之情事。即鴻基公司亦自承：「我
      們於九十年十月一日有重新訂約，所以價金就依照新價計算」等語（見原審卷
      第六五頁），是其所為此部分之抵銷主張，委無足採。
八、綜上所述，鴻基公司應給付大象公司之買賣價金為七十萬七千八百五十六元，鴻
    基公司之抵銷抗辯，均非可採。大象公司依買賣之法律關係，請求鴻基公司給付
    七十萬七千八百五十六元及自起訴狀繕本送達翌日起即九十一年十月十八日至清
    償日止按年息百分之五計算之利息，應予准許，逾此部分之請求，不應准許，原
    審就前開應予准許部分所為鴻基公司敗訴之判決，並無不當，鴻基公司附帶上訴
    指摘原判決此部分不當，求予廢棄改判，為無理由，至原審就前開不應准許部分
    所為大象公司敗訴之判決，於法亦無不合，大象公司上訴指摘原判決此部分不當
    ，求予廢棄改判，亦為無理由。
九、本件事證已臻明確，兩造其餘攻繫防禦方法及未經援用之舉証，經逐一審酌後認
    與判決結果不生影響，自不再論述，附此敘明。
據上論結，本件上訴及附帶上訴均無理由，依民事訴訟法第四百四十九條第一項、第
四百六十三條、第三百八十五條第一項、第七十八條，判決如主文。
中　　　華　　　民　　　國　　九十三　　年　　 十一 　　月　　　三　　　日
                                民事第九庭
                                    審判長法  官  李  瓊  蔭
                                          法  官  楊  豐  卿
                                          法  官  張      蘭
正本係照原本作成。
不得上訴。
中　　　華　　　民　　　國　　九十三　　年　　 十一 　　月　　　三　　　日
　　　　　　　　　　　　　　　　　　　　　書記官  應  瑞  霞
